臺灣臺中地方法院刑事判決　　　　　　 100年度易字第2370號
公　訴　人　臺灣臺中地方法院檢察署檢察官
被　　　告　黃翊萍
上列被告因詐欺案件，經檢察官提起公訴（100年度偵字第10108號）
，本院判決如下：
    主    文
黃翊萍幫助犯詐欺取財罪，處有期徒刑肆月，如易科罰金，以新
臺幣壹仟元折算壹日。
    犯罪事實
一、黃翊萍明知國內社會上層出不窮之詐騙集團或不法份子為掩
    飾其不法行徑，避免執法人員之追究及處罰，經常利用他人
    之存款帳戶掩人耳目，因此，在客觀上可以預見一般取得他
    人帳戶使用之行徑，常與財產犯罪有密切關連，竟以縱有人
    持其存款帳戶作為詐騙之犯罪工具，亦不違其本意之幫助詐
    欺不確定故意，於民國99年12月23日至同年月25日17時許之
    間某時，在不詳地點，將其於99年12月23日，在渣打國際商
    業銀行股份有限公司（下稱渣打銀行）九如分行所開設帳戶
    （帳號：0000000000000號）之提款卡及密碼，提供予某真
    實姓名、年籍不詳之詐欺集團成年成員。嗣該詐欺集團成員
    取得前揭帳戶之金融卡及密碼後，即與所屬集團成員共同意
    圖為自己不法所有，基於詐欺取財之犯意聯絡，由該詐欺集
    團成員於(1)99年12月25日17時許，先後撥打電話予陳盈如，
    自稱係奇摩網路購物及郵局人員，向陳盈如佯稱其先前網路
    購物匯款程序錯誤，導致系統自動分期扣款，須按指示操作
    始得解除云云，使陳盈如陷於錯誤，依對方之指示操作，其
    中一筆於同日20時37分許，在臺北市○○路○段389號之臺
    北富邦銀行提款機，以現金存款之方式，存入新臺幣（下同
    ）10萬元至黃翊萍所有上開渣打銀行九如分行帳戶內；(2)99
    年12月25日20時許起，先後撥打電話予翁意雯，自稱係奇摩
    網路購物及銀行人員，向翁意雯佯稱其先前在網路購物付款
    設定有誤，需至提款機依指示操作更正云云，致翁意雯陷於
    錯誤，依對方之指示操作，其中1筆於同日22時34分許，在
    新北市○○區○○路308號之渣打銀行提款機，以現金存款
    之方式，存入3萬元至黃翊萍所有上開渣打銀行九如分行帳
    戶內。該詐欺集團成員隨即於當日利用金融卡提領所詐得之
    上開款項。嗣經陳盈如、翁意雯察覺有異，報警處理，為警
    循線查獲上情。
二、案經陳盈如、翁意雯訴由新北市政府警察局土城分局報請臺
    灣臺中地方法院檢察署檢察官偵查起訴。
    理    由
壹、關於證據能力部分：
    按被告以外之人於審判外之陳述，雖不符刑事訴訟法第159
    條之1至之4等4條之規定，而經當事人於審判程序同意作為
    證據，法院審酌該言詞陳述或書面陳述作成時之情況，認為
    適當者，亦得為證據；當事人、代理人或辯護人於法院調查
    證據時，知有刑事訴訟法第159條第1項不得為證據之情形，
    而未於言詞辯論終結前聲明異議者，視為有前項之同意，同
    法第159條之5定有明文。經查，本件有關以下所引用被告以
    外之人於審判外之言詞或書面陳述，而不符合刑事訴訟法第
    159條之1至第159條之4之規定者，經被告於本院準備程序時
    表示同意有證據能力，並均經本院於審理時當庭直接提示而
    為合法之調查，公訴人及被告於法院調查證據時，知有刑事
    訴訟法第159條第1項不得為證據之情形，亦未於言詞辯論終
    結前聲明異議，本院審酌此部分證據作成或取得時之狀況，
    並無非法或不當取證之情事，且亦無顯不可信之情況，故認
    為適當而均得以之作為證據，依刑事訴訟法第159條之5之規
    定，均具有證據能力。又本案所引之非供述證據，並無證據
    證明係實施刑事訴訟程序之公務員違背法定程序所取得，依
    刑事訴訟法第158條之4反面規定，自有證據能力。
貳、實體方面：
一、訊據被告固坦承前開渣打銀行九如分行帳號0000000000000
    號帳戶為其所有，惟否認有何上開幫助詐欺取財犯行，辯稱
    ：伊常在網路購物，想申請信用卡，因欠缺銀行帳戶致資格
    不符，故於99年12月23日申請開戶，開戶後即將密碼寫在紙
    上與提款卡放在存摺的套子並放入皮包，幾天後，發現提款
    卡及密碼不見，但存摺還在，開戶後未曾使用帳戶，亦未將
    該提款卡及密碼交予他人使用云云。經查：
(一)上開渣打銀行九如分行帳戶係被告本人申請開立乙節，業經
    被告供認不諱，並有渣打銀行九如分行100年8月25日渣打商
    銀SCB九如字第1000000046號函附之開戶申請書等影本資料
    在卷可稽（詳本院卷第14-19頁），而被害人陳盈如、翁意
    雯確因前述詐騙方式分別遭詐騙100,000元、30,000元並匯
    至被告上開渣打銀行九如分行帳戶之事實，業經被害人陳盈
    如、翁意雯於警詢指訴明確，並有前揭渣打銀行九如分行帳
    戶交易明細紀錄、被害人陳盈如提出之自動櫃員機交易明細
    表附卷可憑（詳本院卷第20頁、警卷第9-11、17頁、100年
    核交第627號偵查卷第5-8頁），衡諸被害人陳盈如、翁意雯
    二人係於同日先後遭受相同模式之詐騙，堪認係屬同一詐騙
    集團於取得被告前揭帳戶之提款卡、密碼後，遂行對被害人
    陳盈如、翁意雯之詐欺取財犯行。則被告所有前揭渣打銀行
    九如分行帳戶，確係由詐欺集團成年成員取得並供其集團所
    屬成員作為實施詐欺取財犯行之用，應堪認定。
(二)被告雖辯稱：其所有前揭帳戶之金融卡及密碼係放在皮包內
    不見云云。惟金融帳戶之金融卡遺失或遭竊，僅需帳戶之所
    有人向金融機構辦理掛失止付，詐欺集團即無法提領詐得之
    金額，且詐欺集團成員若未取得原帳戶之所有人同意而加以
    使用，則所詐得之金額即有可能遭原帳戶所有人以掛失補發
    方式提領一空，尤其詐騙所得之金額動輒上萬元，衡情詐欺
    集團不致以遺失或竊取得來等難以掌控之帳戶，作為詐騙被
    害人所使用之帳戶，而甘冒可能遭原帳戶所有人掛失、補發
    後領款，致無法提領詐騙所得之風險。故而，被告所有前揭
    帳戶之金融卡及密碼，果若係遺失或遭竊而落入詐欺集團成
    年成員之手，詐欺集團亦不致使用該帳戶。再者，被告自承
    提款卡密碼為其使用之行動電話號碼，且於100年6月8日檢
    察事務官訊問行動電話號碼為何時，未曾稍有遲疑即回答係
    0000000000號（詳100年偵字第10108號第17頁），以被告係
    以其日常使用之行動電話號碼作為提款卡密碼使用，且偵訊
    日距其所述發現提款卡遺失之時，已達5月之久，被告仍能
    對提款卡密碼記憶清晰之情以觀，顯然其並無將密碼寫在紙
    上並將提款卡與密碼同放一處之必要，足證被告所辯，係事
    後卸責之詞，委無可採。復參以被告在本院陳稱：開戶後並
    無存入任何金額，未作任何使用等語，亦與其所陳係因網路
    購物，欲申請信用卡，欠缺銀行帳戶等語之開戶原因前後不
    一，被告既係為申請信用卡而申請開戶，豈有於開戶後將帳
    戶存摺、提款卡等物放置皮包數日，以致於究係如何遺失亦
    不自知之理。從而，堪認被告所有渣打銀行九如分行帳戶之
    金融卡及密碼，應係其於99年12月23日開戶後至同年月25日
    17時許（即被害人陳盈如接獲詐騙集團成員電話之時）之間
    某時，在某不詳地點，交付予詐欺集團成員使用，而非單純
    遺失即明。
(三)按金融帳戶為個人之理財工具，一般民眾皆可以存入最低開
    戶金額之方式自由申請開設金融帳戶，並無任何特殊之限制
    ，因此一般人申請存款帳戶極為容易而便利，且得同時在不
    同金融機構申請多數存款帳戶使用，並無使用他人帳戶之必
    要，此為一般日常生活所熟知之常識，故除非充作犯罪使用
    ，並藉此躲避警方追緝，一般正常使用之存款帳戶，並無向
    他人借用或購買帳戶存摺及提款卡之必要。何況，金融存款
    帳戶，攸關存戶個人財產權益之保障，專屬性甚高，衡諸常
    理，若非與本人有密切關係，不可能提供個人帳戶供他人使
    用，縱有交付個人帳戶予他人使用之特殊情形，亦必會先行
    瞭解他人使用帳戶之目的始行提供；參以報章雜誌及新聞媒
    體，經常報導詐騙集團利用大量收購之他人存款帳戶，以隱
    匿其等詐欺取財犯罪之不法行徑，規避執法人員之查緝，並
    掩飾、確保因自己犯罪所得之財物，類此在社會上層出不窮
    的案件，亦多所報導及再三揭露，是避免此等專屬性甚高之
    物品被不明人士利用為與財產有關之犯罪工具，亦應為一般
    生活認知所應有之認識，否則應不難預見可能遭他人濫用。
    查被告為成年女子，其曾在百貨公司擔任服飾販售人員，案
    發時仍在ＰＵＢ工作，業經其於本院審理時陳明在卷（詳本
    院卷第27頁）；故被告具有工作經驗，為智慮成熟之成年人
    ，自應預見將所有金融機構帳戶之金融卡及密碼提供他人使
    用，將幫助他人實施詐欺取財犯罪，且其對於取得帳戶提款
    卡之人利用前開帳戶向他人詐取財物，亦無違背其本意，則
    被告主觀上具有幫助他人詐取財物之不確定故意，亦甚明確
    。
(四)綜上所述，本件事證明確，被告幫助詐欺取財之犯行，應堪
    認定。
二、論罪科刑：
(一)按刑法上之幫助犯，係指以幫助之意思，對於正犯資以助力
    ，而未參與實施犯罪之行為者而言（最高法院49年台上字第
    77號判例參照）。被告黃翊萍將上開帳戶提供予詐欺集團成
    年成員使用，雖使該集團成員以詐欺之方式詐得財物後，得
    以被告所提供之帳戶作為存款帳戶工具使用，以規避檢警機
    關之追緝，遂行其詐欺取財之犯行，然被告單純提供帳戶供
    人使用之行為，並不等同於向被害人施以欺罔之詐術行為，
    且亦無證據證明被告有參與詐欺取財犯行之構成要件行為，
    是被告提供上開物件之行為，僅係參與詐欺構成要件以外之
    行為，自應論以幫助犯，而非共同正犯。核被告所為，係犯
    刑法第339條第1項、第30條第1項前段之幫助詐欺取財罪，
    並依刑法第30條第2項規定，按正犯之刑減輕之。
(二)又前揭詐欺集團成員，利用被告提供之上開帳戶，分別詐取
    被害人陳盈如、翁意雯存入該帳戶之金額，應認被告係一次
    幫助行為，而幫助詐欺正犯為二次詐欺犯行，屬一行為觸犯
    數罪名之同種想像競合犯，依刑法第55條之規定，從一重之
    幫助詐欺取財罪處斷。
(三)爰審酌被告並無犯罪紀錄，有臺灣高等法院被告前案紀錄表
    附卷可參，素行尚稱良好，然其貿然提供個人所有金融機構
    帳戶之金融卡及密碼供他人犯罪使用，非惟幫助他人遂行詐
    欺取財之目的，使施詐之人得以隱匿真實身分，致執法機關
    不易查緝犯罪行為人，嚴重危害社會治安，助長社會犯罪風
    氣，更造成被害人求償上之困難，且其事後猶狡飾犯行，未
    見悔意，犯後態度不佳等一切情狀，量處有期徒刑4月，並
    諭知以1000元折算1日易科罰金之折算標準，以示懲儆。
據上論斷，應依刑事訴訟法第299條第1項前段，刑法第30條第1
項前段、第2項、第339條第1項、第55條前段、第41條第1項前段
，刑法施行法第1條之1第1項、第2項前段，判決如主文。
本案經檢察官柯學航到庭執行職務。
中    華    民    國   100    年    9     月    27    日
                  刑事第十五庭  審判長法  官  林美玲

                                      法  官  鍾貴堯

                                      法  官  李  蓓
以上正本證明與原本無異。
如不服本判決應於收受送達後10日內向本院提出上訴書狀，並應
敘述具體理由；其未敘述上訴理由者，應於上訴期間屆滿後20日
內向本院補提理由書（均須按他造當事人之人數附繕本）「切勿
逕送上級法院」。
                                      書記官  何惠文
中    華    民    國   100    年    9     月    27    日
附錄論罪科刑法條
刑法第339條
意圖為自己或第三人不法之所有，以詐術使人將本人或第三人之
物交付者，處 5 年以下有期徒刑、拘役或科或併科 1 千元以下
罰金。
以前項方法得財產上不法之利益或使第三人得之者，亦同。
前二項之未遂犯罰之。